【裁判字號】    91,婚,708
【裁判日期】    920110
【裁判案由】    離婚
【裁判全文】
臺灣臺南地方法院民事判決  九十一年度婚字第七○八號
    原      告  甲○○
                        送達代.
    被      告  乙○○
右當事人間請求離婚事件，本院判決如左：
    主      文
准原告與被告離婚。
訴訟費用由被告負擔。
    事      實
甲、原告方面：
一、聲明：如主文第一項所示。
二、陳述：兩造於民國六十九年一月二十二日結婚，婚後育有長男沈冠名（已成年）
    ，惟被告自婚後即常酗酒、賭博、打電動、不繳房貸也不給予原告生活費且常常
    到處借錢，原告為被告身體健康及家庭和樂著想，屢加規勸，惟被告不但不思反
    省，反而對原告怒目相向，甚至有時喝醉即無理取鬧叫原告去跟人家借錢或叫原
    告去賺錢供被告花用。被告居住在原告之房子，卻不給付房貸，讓其近日內要遭
    到法院拍賣。且被告個性甚為大男人主義，對原告絲毫未見夫妻關愛之情，時常
    大聲斥責原告，甚而酗酒後毆打原告，對原告暴力相向，凡此均構成不堪同居之
    虐待之離婚事由；又被告自結婚以來，與多位訴外女子過從甚密，偕進偕出，並
    以夫妻相稱，狀極親密，外頭蜚短流長，令原告羞愧難忍，痛苦難當。原告一再
    規勸被告，請其注意在外言行，為原告及子女留些顏面，然被告不僅不聽規勸，
    反而辱罵原告，原告曾以和為貴且為顧及無辜幼子，遂委屈忍讓求全已二十年了
    ，但事到如今原告已身心俱疲，心碎傷神，原告長期遭受被告此不堪同居之虐待
    ，身心受創極深，傷心欲絕，無法再與被告共同生活。兩造至今分居已滿二年，
    被告對原告在外一切事情雖都知情，但對原告完全漠不關心也不扶養原告，讓原
    告在外租屋獨立生活，兩造間顯有重大事由，難以維持婚姻，原告爰依民法第一
    千零五十二條第一項第三款及第二項之規定請求離婚。
三、證據：提出戶籍謄本二件、切結書影本一件、錄音譯文一份及錄音帶一捲並聲請
    訊問證人即兩造所生之長子沈冠名。
乙、被告方面：
一、聲明：駁回原告之訴。
二、陳述：原告不但未盡照顧家庭之責任，且離家出走達一個月以上之久，被告都予
    容忍，持家多年不易，夫妻感情不應因原告一時迷惑，而輕言破壞家庭之和諧，
    被告僅記得原告諸多美德，而忘記其少有之瑕疵，以維家庭之幸福，而兩造婚姻
    並未達於離婚之程度，原告以不實之事項，指述被告有虐待致不堪同居及以言語
    侮辱等，其所指事項並無事實以符其說，被告予以否認，事實上被告為郵務士，
    每個月有固定之收入，及一定之上班時間，生活正常，而無不良之嗜好，若如其
    所指，被告有與其他女子有不正常往來，且有錄音為證，觀被告若有此事實，或
    許係被告性喜玩笑所至，若屬事實，非但不容於家庭，服務機關也會因行為不能
    理性溝通，有所懲處，被告若有不是之處，當與改進，以維夫妻幸福生活。
    理      由
一、原告主張兩造於六十九年一月二十二日結婚，婚後育有長男沈冠名（已成年），
    惟被告自婚後即常酗酒、賭博、打電動、不繳房貸也不給予原告生活費且常常到
    處借錢，原告為被告身體健康及家庭和樂著想，屢加規勸，惟被告不但不思反省
    ，反而對原告怒目相向，甚至有時喝醉即無理取鬧叫原告去跟人家借錢或叫原告
    去賺錢供被告花用。被告居住在原告之房子，卻不給付房貸，讓其近日內要遭到
    法院拍賣。且被告個性甚為大男人主義，對原告絲毫未見夫妻關愛之情，時常大
    聲斥責原告，甚而酗酒後毆打原告，對原告暴力相向，凡此均構成不堪同居之虐
    待之離婚事由；又被告自結婚以來，與多位訴外女子過從甚密，偕進偕出，並以
    夫妻相稱，狀極親密，外頭蜚短流長，令原告羞愧難忍，痛苦難當。原告一再規
    勸被告，請其注意在外言行，為原告及子女留些顏面，然被告不僅不聽規勸，反
    而辱罵原告，原告已無法再與被告共同生活。兩造至今分居已滿二年，被告對原
    告在外一切事情雖都知情，但對原告完全漠不關心也不扶養原告，讓原告在外租
    屋獨立生活，兩造間顯有重大事由，難以維持婚姻，原告爰依民法第一千零五十
    二條第一項第三款及第二項之規定請求離婚等語。
    被告則以：兩造婚姻並未達於離婚之程度，原告以不實之事項，指述被告有虐待
    致不堪同居及以言語侮辱等，其所指事項並無事實以符其說，被告予以否認，事
    實上被告為郵務士，每個月有固定之收入，及一定之上班時間，生活正常，而無
    不良之嗜好，若如其所指，被告有與其他女子有不正常往來，且有錄音為證，觀
    被告若有此事實，或許係被告性喜玩笑所至，若屬事實，非但不容於家庭，服務
    機關也會因行為不能理性溝通，有所懲處，被告若有不是之處，當與改進，以維
    夫妻幸福生活等語置辯。
二、本件原告起訴主張：兩造於六十九年一月二十二日結婚，現婚姻關係仍存續中，
    業據提出戶籍謄本二件為證，並為被告所不爭執，堪認為真實。
三、按不堪同居之虐待者，係指予以身體上或精神上不可忍受之痛苦，致不堪繼續同
    居者而言，如非客觀上已達於此程度，不容夫妻之一方，以主觀之見解，任意請
    求與他方離婚（最高法院三十四年上字第三九六八號判例意旨參照）；又夫妻之
    一方受他方不堪同居之虐待，固得請求離婚，惟請求離婚之原告對於此項虐待事
    實，除依法律規定無庸舉證外，應負舉證責任。至法院是否行使民事訴訟法第二
    百八十八條所定調查證據之職權，應依法院自由意思決定之（最高法院三十四年
    上字第三九六八號及三十七年上字第六八八二號判例分別參照）。本件原告主張
    被告個性甚為大男人主義，時常大聲斥責原告，甚而酗酒後毆打原告，且於婚後
    與多位訴外女子過從甚密，偕進偕出，並以夫妻相稱，狀極親密，外頭蜚短流長
    ，令原告羞愧難忍，痛苦難當之事實，固據提出切結書影本一件、錄音譯文一份
    及錄音帶一捲為證，被告固不否認錄音帶內男子之聲音是伊的，有叫別的女子老
    婆，惟辯稱伊對原告並無虐待及以言語侮辱等情事，至於錄音帶內容都是跟對方
    開玩笑等語，經查：
（一）原告雖錄得被告與其他女子之親暱通話，惟該錄音係原告自行於家中裝設錄音
      設備所錄得，由錄音譯文中被告陳述：「她（指甲○○）回來了掛斷電話了」
      等語（詳見錄音譯文最後一行）可知，被告本不欲使原告知悉該對話，本件原
      告知悉被告與其他女子之對話，係其自行於家中裝設錄音設備而「發現」，此
      顯與「夫妻之一方受他方不堪同居之虐待」之情形不符，且依該錄音譯文之內
      容，尚難證明被告有與多位訴外女子過從甚密，偕進偕出之情形，自無所謂被
      告對原告施以其身體上或精神上不可忍受之痛苦，致不堪繼續同居之情事發生
      。
（二）另原告就其主張遭被告虐待及侮辱之事實，迄未提出任何證據以供本院查證，
      究難執原告之詞謂受有不堪同居之虐待，原告依民法第一千零五十二條第一項
      第三款之事由，請求離婚，於法即有未合，自難准許。
四、次按婚姻乃一男一女之兩性結合，以組織家庭，共同生活為目的。故有足以破壞
    共同生活或難以維持共同生活之情事發生，允宜許其離婚以消滅婚姻關係。七十
    四年六月三日修正公布之民法親屬編，就裁判離婚之原因，為應實際需要，參考
    各國立法例，增設民法第一千零五十二條第二項，明定有同條第一項以外重大事
    由，難以維持婚姻者，亦得請求離婚。是對於家庭生活之美滿幸福，有妨礙之情
    形，即認其與此之所謂難以維持婚姻之重大事由相當。（最高法院七十九年度台
    上字第一０四０號判決參照）。查原告主張被告從婚後就嫖、賭，並於八十年間
    在外面陸續交往二位女友，也沒有付原告生活費，原告自八十九年九月間離家，
    兩造分居至今已有二年餘，兩造的生活認知都不同，已難以維持婚姻等語，惟為
    被告所否認，並以：伊並沒有交往別的女朋友，也沒有賭博、打麻將、玩電動玩
    具，伊有給付生活費，兩造於八十四年買房子以前被告的薪資都是交給原告管理
    ，因為房貸都是被告在支付，但是家裡的生活費還是由被告支出，到現在被告都
    還是有支出房貸部分，原告於八十八間出去以後，被告才沒有支付生活費，因為
    被告還是愛著原告，所以希望跟原告維持婚姻等語置辯，經查：證人即兩造所生
    之長子沈冠名到庭證稱：「（問：父母結婚後相處的情形如何？）父親會打電動
    ，打到日夜不分，有帶我去一次，還會打麻將，在我國小一、二級的時候父親大
    概兩、三天就去打麻將一次，假日也會去，一直到我國小五、六年級還如此，還
    有賭六合彩，幾乎每週都有賭，我不知道父親有交往其他女人的事，於九十一年
    間我有聽到爸爸在跟別人女人講電話，我爸爸會說「親愛的」，我就很識相的離
    開，我確定爸爸不是跟我媽媽講電話，父母相處的不像夫妻，未分居的時候在家
    中都分房睡也有一、兩年，另外又再分居兩年的時間，另外他們兩位見面幾乎都
    沒有再講話，從以前就如此，持續了五年以上，我父親堅持不離婚」等語（見本
    院九十一年十一月一日言詞辯論筆錄），核與原告所述之情節大致相符，參以被
    告亦自承：伊知道原告住哪裏，但是伊沒有去找過原告等語（見本院九十一年十
    二月三日言詞辯論筆錄），則兩造自未分居時即已分房睡一、二年，且兩造見面
    幾乎都沒有再講話，如此持續五年以上，另外又再分居兩年的時間，且分居期間
    ，被告明知原告之住處，亦從未去找原告，此與結婚之目的，在營夫妻共同永久
    生活為目的之本質有違，足見兩造之夫妻情誼已蕩然無存，而無法再為復合，更
    遑論共同生活而共築美滿幸福之家庭，是認兩造已有無法共同生活維持婚姻之重
    大事由存在甚明，被告所辯，委無足採。從而，原告依民法第一千零五十二條第
    二項之規定，請求與被告離婚，為有理由，應予准許。
五、本件事證已臻明確，兩造其餘主張及陳述，與本件判決結論無涉，爰不予贅述，
    附此明。
六、結論：本件原告之訴為有理由，依民事訴訟法第七十八條，判決如主文。
中      華      民      國    九十二    年      一      月      十      日
                                台灣台南地方法院家事法庭
~B法      官  黃瑪玲
右正本證明與原本無異
如對本判決上訴，須於收受決正本後二十日內提出上訴狀(須按他造人數附繕本)
中      華      民      國    九十二    年      一      月      十      日
~B法院書記官  蘇雅慧


司法院資訊處製作；財團法人民間司法改革基金會備份。
